【裁判字號】    99,交聲,1341
【裁判日期】    990820
【裁判案由】    聲明異議
【裁判全文】
臺灣高雄地方法院交通事件裁定        99年度交聲字第1341號
原處分機關  交通部公路總局高雄區監理所
異  議  人  甲○○
上列異議人即受處分人因聲明異議案件，對於交通部公路總局高
雄區監理所99年5 月4 日所為之處分（原處分：高監營裁字第裁
80-N00000000號），聲明異議，本院裁定如下：
    主  文
原處分撤銷。
甲○○汽車駕駛人駕駛汽車（騎乘輕型機車）經測試酒精濃度超
過規定標準，處罰鍰新臺幣壹萬伍仟元，並應吊扣輕型機器腳踏
車駕駛執照拾貳個月及接受道路交通安全講習。
    理  由
一、原處分意旨略以：異議人即受處分人甲○○（下稱異議人）
    於民國99年4 月18日13時10分許，騎乘車號VKP-563 號輕型
    機車，行經高雄縣鳳山市○○路，經警查獲異議人酒後駕車
    ，酒測值為每公升0.35毫克，而有「汽車駕駛人酒精濃度超
    過規定標準（每公升0.25至0.4 毫克）」之違規，依道路交
    通管理處罰條例第35條第1 項第1 款、第24條第1 項第2 款
    規定，裁處罰鍰新臺幣（下同）1 萬5,000 元，吊扣普通小
    型車駕駛執照12個月，並應參加道路交通安全講習等語。
二、異議意旨略以：異議人於上開時、地，確有酒後騎乘車號VK
    P-563 號輕型機車上路，經警測得呼氣酒精濃度為0.35MG/L
    ，然原處分機關就前開違規行為，除合併裁罰異議人新臺幣
    （下同）1 萬5,000 元及應參加道路交通安全講習外（此部
    分裁處未據異議人聲明不服），竟將異議人之普通小型車駕
    駛執照併予吊扣，影響異議人生計甚鉅，異議人自難甘服，
    爰依法聲明異議，請求將吊扣普通小型車駕駛執照之處分予
    以撤銷等語。
三、按汽車駕駛人，駕駛汽車經測試檢定酒精濃度超過規定標準
    者，處1 萬5,000 元以上6 萬元以下罰鍰，並當場移置保管
    該汽車及吊扣其駕駛執照1 年，且應接受道路交通安全講習
    ，道路交通管理處罰條例第35條第1 項第1 款、第24條第1
    項第2 款分別定有明文。而所謂之酒精濃度超過規定標準，
    依道路交通安全規則第114 條第2 款之規定，係指汽車駕駛
    人飲用酒類或其他類似物後其吐氣所含酒精濃度超過每公升
    0.25毫克（即0.25MG/L）或血液中酒精濃度超過0.05% 以上
    者。
四、又前開法條所指應吊扣之駕駛執照，是否及於酒駕行為人所
    持有各級車類之駕駛執照，抑或應以行為人違規之際所駕駛
    該級車輛駕駛執照為限？本院經核94年12月14日修正、95年
    3 月1 日施行「前」之道路交通管理處罰條例第68條固規定
    ：「汽車駕駛人，因違反本條例及道路交通安全規則之規定
    ，受『吊扣或』吊銷駕駛執照處分時，『吊扣或』吊銷其持
    有各級車類之駕駛執照」，惟修正後業已刪除吊扣等文字，
    改為：「汽車駕駛人，因違反本條例及道路交通安全規則之
    規定，受吊銷駕駛執照處分時，吊銷其持有各級車類之駕駛
    執照」，且該次修正理由乃謂：「舊法將違法或違規駕駛人
    所持有各級車類之駕駛執照一併吊扣，失之過酷，影響人民
    工作及生活甚鉅」，則經此修正後，依法條文義及立法目的
    解釋，均應認於吊扣酒駕行為人駕駛執照之際，係以行為人
    違規時所駕駛該級車類之駕駛執照為限，而再無得吊扣行為
    人所持有他級駕駛執照之法律依據存在。至道路交通管理處
    罰條例第68條雖於99年5 月5 日再經修正，惟立法者既將該
    次修正之施行日委諸行政院另以命令定之，而迄於「原處分
    機關裁決時」，行政院猶尚未定明施行日，則該次修正之內
    容，於本件自無適用之餘地，併指明之。
五、經查，本件異議人於首開時、地，酒後呼氣酒精濃度達0.35
    MG/L之程度，猶騎乘輕型機車致為警攔停舉發，並經原處分
    機關就裁決罰鍰1 萬5,000 元、施以道路交通安全講習，且
    同時吊扣普通小型車駕駛執照12個月等處分等節，業據異議
    人自承明確，且有違反道路交通管理事件裁決書附卷可稽，
    固堪認定。惟依前開說明，異議人既係騎乘輕型機車違反道
    路交通管理處罰條例第35條第1 項第1 款之規定，則原處分
    機關除裁決罰鍰及施以道路交通安全講習外，依法自僅能吊
    扣駕駛人輕型機車駕駛執照12個月而限制其騎乘輕型機車之
    權利，並無得吊扣異議人持有他級駕駛執照之依據，原處分
    機關竟遽將異議人之普通小型車駕駛執照予以吊扣，則該吊
    扣駕駛執照之處分，自違反法律保留原則而難認適法。況將
    駕駛人所持有之各級車類駕駛執照一併吊扣，縱較諸僅吊扣
    特定級別車類駕駛執照，更可達成杜絕駕駛人繼續酒醉駕車
    之目的，惟亦同時造成剝奪駕駛人駕駛各級車類車輛資格之
    結果，甚而使駕駛人之生活遭受重大影響，如此所造成之損
    害，已與欲達成目的之利益顯失均衡，而亦悖於行政行為應
    符合比例原則之法治國基本要求。
六、綜上所述，原處分機關所為吊扣異議人普通小型車駕駛執照
    之裁決，已然違反法律保留原則及比例原則，自屬違法，異
    議人聲明異議請求撤銷此部分之處分，為有理由；至原處分
    機關裁處異議人罰鍰1 萬5,000 元及應參加道路交通安全講
    習等部分，雖於法有據而無違誤，惟該等法律效果既因同一
    違規行為而來，為貫徹司法審查作用，爰將原處分全數予以
    撤銷，並依法自為裁定如主文第2 項所示，至就吊扣異議人
    輕型機車駕駛執照部分應如何執行之方面，宜由交通主管機
    關本於權責妥為處置，併指明之。
七、依道路交通案件處理辦法第20條，裁定如主文。
中    華    民    國    99    年    8     月    20    日
                     交通法庭  法  官  陳億芳
以上正本證明與原本無異。
如不服本裁定，應於收受送達後5 日內向本院提出抗告狀。
中    華    民    國    99    年    8     月    20    日
                               書記官  林靜慧

司法院資訊處製作；財團法人民間司法改革基金會備份。
